臺灣台南地方法院民事判決　九十二年度金字第二號
　　原　　　告　　乙○○○
　　訴訟代理人　　張永昌律師
　　複　代理人　　莊美玉律師
　　被　　　告　　元大京華證券股份有限公司台南民生分公司
　　法定代理人　　丙○○
　　訴訟代理人　　甲○○
　　　　　　　　　丁○○
右當事人間請求侵權行為損害賠償事件，經本院於民國九十四年一月三日言詞辯論終
結，判決如左：
    主    　文
原告之訴及假執行之聲請均駁回。
訴訟費用由原告負擔。
    事實及理由
一、原告起訴主張：
（一）原告於民國（下同）八十九年七月間在鼎康證券公司開戶，從事股票買賣，嗣
      鼎康證券股份有限公司（下稱鼎康證券公司）欲結束營業，其原有客戶均改於
      新寶綜合證券股份有限公司（下稱新寶證券公司）開戶，原告遂於九十一年一
      月十一日在新寶證券公司開戶，同年四月八日新寶證券公司即由元大京華證券
      股份有限公司（下稱元大京華證券公司）合併，自八十九年在鼎康證券公司開
      戶以來迄九十二年三月三月二十四日止，原告在上揭三家證券公司從事股票投
      資之受託營業員均為訴外人王南昱，所使用之存摺帳戶均為大眾銀行公園分行
      （現改為東台南分行）之帳戶，原告委託王南昱從事股票操作，僅授權王南昱
      從事一般股票操作，並未授權其從事融資融券之股票操作，且原告自與王南昱
      合作以來，即非常信任王南昱，而將銀行存摺、集保存摺及股票開戶章均置放
      王南昱處。
（二）原告為市場攤販，平時省吃儉用，手邊有餘錢即交給訴外人王南昱，並告知欲
      購之股票，再以現金交付，惟因識字不多，購買股票過程總是充分信任王南昱
      ，詎其不僅未將股票存簿交給原告，且未經原告同意，利用原告不熟悉股票市
      場之操作情況，私自將原告之股票利用融資融券業務操作買賣以獲得業績，造
      成原告股票數量與價值不斷減少。嗣原告要週轉現金，乃要求王南昱將股票變
      現，王南昱支唔其詞，並避不見面，原告發覺有異，故由原告之女於九十二年
      三月二十四日至被告處了解狀況並要求列印股票明細，才發現王南昱未經原告
      同意私自操作股票買賣，並故意將原告住址：台南市○○路一六八號錯寫為台
      南市○○路一八八號，致被告寄送原告之信件均退還予被告，以致原告未收到
      任何對帳單。王南昱承認私自操作融資融券是為了增加交易量增加收入，故原
      告交付王南昱之金錢，確有進入股市，只因王南昱違規操作股票，致原告所有
      投資款受損。
（三）經原告清查委託王南昱購買之股票總數達數十餘家，股票合計新台幣（下同）
      三百五十四萬七千四百七十五元，並經王南昱確認在案，嗣協議王南昱以三百
      萬元清償違規操作之股票，剩餘股票以五十萬元處理後交予原告，合計三百五
      十萬元，並約定於九十二年三月底前交付原告五十萬元，孰料王南昱陸續支付
      完五十萬元，將剩餘股票處理後，僅再交付予原告五十萬元後即避不見面。原
      告為求事實真相乃向被告公司查詢王南昱違規操作情況，詎被告公司均以公司
      機密不能調閱資料為由，拒絕原告查詢，原告只得向主管機關財政部證券暨期
      貨管理委員會（下稱證期會）申訴，經該委員會派員至被告處專案查核，發現
      王南昱受理原告對買賣有價證券之種類、數量、價格及買進或賣出與當初委託
      授權內容不符情事。此項缺失，證交所業依公司營業細則第一百四十四條規定
      ，對王南昱予以暫停執行業務四個月有該委員會台財證二字第０九二０００四
      七六四號函可憑。
（四）按民法第一百八十八條第一項前段規定，受僱人因執行職務不法侵害他人之權
      利者，由僱用人與行為人連帶負損害賠償責任。查訴外人王昱南為被告聘雇之
      營業員，且通過國家專業鑑定考試並取得合法證照，對於證券交易法令理應相
      當熟稔，竟違反台灣證券交易所股份有限公司營業細則第一百四十四條，公司
      章程、營業細則、受託契約準則及證券商負責人與業務人員管理規則第十八條
      之規定，私自將原告股票辦理融資融券，並盜賣原告股票，而被告為其僱用人
      ，應對僱用之人員善盡監督之責，竟疏於管理，造成原告損失，應依民法第一
      百八十八條負僱用人之連帶賠償責任。又兩造間訂立委託買賣股票之契約，被
      告公司營業員未經原告同意，私自操作融資融券買賣股票，造成原告損失，被
      告公司違反兩造所間之委託買賣股票契約，是被告公司亦應負違反契約之損害
      賠償責任。
（五）原告委託被告公司營業員王南昱從事一般股票操作，通常係以電話聯絡，告知
      欲購買之股票，王南昱接獲電話，會將原告委託購買之股票名稱及股數記載在
      筆記本，主要係因應其擅自將款項運用在融資融券之操作上，於原告詢問時為
      免原告生疑所為之措施，截至事件爆發前，原告應有之股票如附表所示（即為
      王南昱筆記本內所記載之股票名稱及股數，下稱系爭股票），此業經王南昱證
      述在案，合先敘明。原告自八十九年七月十二日開戶以來，陸陸續續存入七百
      一十一萬七千零七元，有存款帳戶交易明細可稽，且此段期間原告並無大筆提
      領紀錄，交易明細表上之支出紀錄，即借方金額欄，大多係購買股票之扣款。
      舉例說明如下：
      (1)交易日期：九十一年九月二日，交易代號一四八０，借方金額：十萬九千三
        百八十七元，依電詢大眾銀行之答覆該交易代號為轉帳支出無摺，經比對大
        眾銀行交易查詢清單，該筆款項支出即是原告購買友達股票之支出金額。
      (2)交易日期：九十二年二月十四日，交易代號一六一０者，依電詢大眾銀行之
        答覆該交易代號為證券交割即時入帳，經比對大眾銀行交易查詢清單，該筆
        款項支出即是原告購買台苯股票之支出金額。
      (3)依上揭交易明細可知，原告於該段時間確有交付現金予王南昱，委託其存入
        前開帳戶，且原告於此段期間所提領之款項均是為購買股票而支出。
（六）原告自八十九年八月委託王南昱從事股票操作期間，股票有漲跌之波動，本件
      王南昱違法操作股票已有一段時日，原告對最初委託購買之時點已不復記憶，
      惟就購買股票歷史紀錄觀之，姑不論購買系爭股票之成本價額，以系爭股票之
      最高價及最低價觀之，若依系爭股票之最高價計算損害，系爭股票價值高達一
      千一百二十萬一千三百六十八元，若依該期間股票之最低價計算損害，原告至
      少受有二百五十四萬一千四百九十二元之損害。原告所受損害之計算方式，主
      要以事發前，王南昱與原告確認之股票種類及數量為依據，並依事發隔日（即
      九十二年三月二十五日）之收盤價為計算基準，系爭股票總價為三百四十九萬
      一千五百四十四元，即為原告之損害金額，因股票有漲有跌，茲以整數三百萬
      元計算，扣除王南昱已賠償之五十六萬元原告尚有二百四十四萬元之損害。
（七）按不能回復原狀或回復顯有重大困難者，應以金錢賠償其損害。民法第二百十
      五條定有明文。原告受有應買而未買股票之損害，因現實政治、經濟社會中企
      業經營者之更替變化快速，股市中股價變動不穩定，且案件審理礦日費時，何
      時審結難以預測，若以回復應買股票之方式賠償原告之損害，案件審結時，是
      否可以回復損害發生前應有之股票，且所取得之股票是否仍有價值，實大有疑
      問，故本件應以金錢賠償原告損害方屬正當。
（八）被告雖抗辯原告於本件損害之發生係因其故意或重大過失所致及被告對王南昱
      無監督疏失之責，惟查：
      (1)按證券經紀商受託買賣有價證券製作委託書買賣報告書及對帳單應行記載事
        項準則第十條第一項規定：「證券經紀商應按月編製對帳單一式二份並於次
        月五日填製，一份送交委託人，一份證券經紀商收存。」依上揭條文規範意
        旨，對帳單應交付委託人，不得由營業員代領，否則對委託客戶沒有保障，
        易致弊端發生。本件王南昱未取得領取交易對帳單之授權，即冒然領取原告
        對帳單，業經王南昱於鈞院九十三年十月十八日言詞辯論證述在案，被告公
        司於王南昱未出具授權書之情況下，仍讓王南昱領取交易對帳單，應負監督
        過失之責。
      (2)被告公司於王南昱未出具授權書情況下，仍讓其領取交易對帳單，已疏漏在
        先，復又因王南昱取巧變更原告住址，該函件長久以來均遭退回，被告公司
        又企圖隱匿不報，直至原告發覺有異與女兒找上被告公司要求取得交易明細
        與相關資料，被告公司方提出事發前一個月（即九十二年二月）之對帳單，
        並要求原告當場簽收。被告辯稱派遣專員將買賣對帳單親自送原告乙節，實
        屬無稽，被告公司疏失情況嚴重，其應負監督過失之責至為明顯。
      (3)被告公司抗辯依委託人委託買賣證券注意事項第十條規定，證券經紀商依法
        不得收受存款或辦理放款或借貸有價證券，委託人亦不得將委託買進之證券
        或賣出證券之價金或其他款券存放於證券經紀商或其人員（包括負責人、經
        理人及所有工作人員等）處，否則，委託人應自負其責。原告因違反上揭規
        定所受之損失，應自行負責。惟查，上揭規定係屬定型化條文，為委託買賣
        證券受託契約條款之一部分，被告公司應對當事人詳細解釋，被告是否有盡
        告知義務，未見其舉證說明，實難將此一不利益歸由原告負擔。
      (4)本件被告公司對於所屬營業員不得私下保管客戶存摺、印鑑及有關款項、股
        票等規定，僅由主管不定期地作宣達動作，並未對從業人員從事稽核行動，
        致王南昱有機可趁從事不法之行為，被告公司難卸監督不週之責，應依民法
        第一百八十八條負僱用人之連帶賠償責任。
      (5)被告雖舉出原告簽名之聲明書圖免責任，惟原告識字能力本來不高，再加上
        王南昱未清楚解釋內容，縱原告確有簽署此份聲明，除了首尾頁係由原告簽
        名以外，其他所有內容皆由王南昱代填用印，被告不得以事前之聲明而脫免
        監督之責，是被告所舉尚不足以證明已善盡監督之義務。退萬步言，原告與
        被告間既已訂立委託買賣股票之契約，於未經原告同意下，被告營業員私下
        操作融資融券買賣股票，造成原告損失，被告之違約責任至為灼明，被告為
        王南昱之僱用人，王南昱以侵權行為之方式使原告受有損失已如前述，若被
        告主張已善盡監督義務，應負舉證之責。
（九）並為聲明：
      (1)被告應給付原告二百四十四萬元及自本訴狀繕本送達翌日起至清償日止，按
        週年利率百分之五計算之利息
      (2)原告願供擔保請准宣告假執行。
二、被告則以：
（一）訴外人王南昱代原告保管存摺、印章非屬執行其在被告公司之職務之行為：
      按委託人委託買賣證券注意事項第十一條規定：「委託人委託買賣證券，應透
      過證券經紀商經登記合格之營業員代為買賣，並依規定辦妥託辦、成交及交割
      等手續，不得與他人私相授受，否則，委託人應自負其責。」證券商負責人與
      營業人員管理規則第二條規定：「所稱業務人員，係指從事Ａ、有價證券投資
      分析、內部稽核或主辦會計。Ｂ、有價證券承銷、買賣之接洽或執行。Ｃ、有
      價證券自行買賣、結算交割或代辦股務。Ｄ、有價證券買賣之開戶、徵信、招
      攬、推介、受託、申報、結算、交割或為款券收付、保管。Ｅ、有價證券買賣
      之融資融券。Ｆ、衍生性金融商品之風險管理或操作」，其職掌並未包括保管
      客戶存摺、印章及代客戶辦理銀行存款業務等，可見，王南昱代原告保管存摺
      、印鑑及代辦銀行存款業務，均非執行職務之行為，此亦有最高法院八十六年
      台上字第一０六五號裁判要旨足稽，自不得依民法第一百八十八條第一項請求
      被告負僱佣人連帶賠償責任。
（二）原告違反法令及契約規定，本件損害之發生係因原告故意或重大過失所致，被
      告公司對受僱人王南昱並無監督疏失之責：
      (1)按「委託人委託買賣證券注意事項」第十款規定，證券經紀商依法不得收受
        存款或辦理放款或借貸有價證券，委託人亦不得將委託買進之證券或賣出證
        券之價金或其他款券存放於證券經紀商或其人員處，否則，委託人應自負其
        責。同法第十一款亦規定，委託人委託買賣證券，應透過證券經紀商經登記
        合格之營業員代為買賣，並依規定辦妥託辦、成交及交割等手續，不得與他
        人私相授受，否則，委託人應自負其責，原告為圖一己便利而違反法令及契
        約等規定，私行交付金錢及證券存摺予王南昱，且不告知公司，以規避被告
        公司之監督，自屬私相授受並故意違反法令規定之職務外行為，並無民法第
        一百八十八條第一項前段規定之適用。
      (2)原告開戶時，與被告公司所簽訂之委託買賣證券契約中，明確聲明願遵守證
        券法令規定，不將原留印鑑、款項、存摺或有價證券交由被告員工保管或與
        其有借貸金錢或股票及媒介情事，且被告於營業場所之出入口均以明顯標語
        要求客戶不得將存摺、印鑑交予被告公司從業人員保管或與被告公司人員有
        款券之往來行為。台灣證券交易所亦一再透過各種傳播媒體及大幅海報明確
        告知投資人不可將款項、存摺、印章交付券商從業人員，是被告對於營業員
        可能有盜用客戶帳戶之情事，已極盡防範之能事，倘原告就其存摺、印鑑善
        盡保管之義務，或隨時向銀行及被告公司查證其交易交割之情形，當無發生
        損害之可能，原告之權益即不致受損。然原告不僅未曾異議，且均自行完成
        交割，並與營業員間達成協議，則被告縱已有前述防範措施，並盡相當之注
        意義務，在客戶本身與營業員相互勾結刻意隱瞞之下，實無法避免損害之發
        生。
      (3)又原告主張「被告公司之營業員於未經原告同意下，私自操作融資融券買賣
        股票致造成原告之損失，被告公司顯已有違兩造所訂之委託買賣股票之契約
        ，是被告亦應負違反契約之損害賠償責任」云云，惟查王南昱於被告公司任
        職時，被告公司即要求簽立不為違法行為之聲明，主管並不定期向從業人員
        宣達不得私下保管客戶存摺、印鑑及與客戶有款項、股票等往來關係，稽核
        人員並會不定期查核各業務單位，而證券商負責人與業務人員管理規則第十
        八條第三款及第十一款亦明定證券商負責人及業務人員執行業務應本誠實信
        用原則，不得受理客戶對買賣有價證券之種類、數量、價格及買進或賣出之
        全權委託、挪用或代客戶保管有價證券、款項、印鑑或存摺，則王南昱違反
        法令及被告公司規定，「私下」代客戶保管存摺、印章，並代客戶操作股票
        買賣，應屬其個人之不法行為，原告對王南昱之授權係屬違法授權行為，被
        告當無依民法第一百八十八條第一項規定負連帶賠償之責任。
      (4)原告就其帳戶管理有重大過失，如因此受有損害，當應由其自負責任：
        按集保存摺、存款存摺及印鑑章係重要物品，當事人就其所有物當應自行妥
        善保管，如任意交由他人保管，仍應主動查詢其帳戶內之股票、存款是否與
        其應有數額相符，原告雖一再表示其識字不多，作為其不負監督管理責任之
        依據，惟原告既因信任而將該等重要物品交付予王南昱，並主張其對實際帳
        戶之存款及股票庫存情形不知情，亦從未要求王南昱返還，顯已足證其係基
        於故意或重大過失授權他人，並疏於監督管理被授權人，始導致本案主張之
        損害，故當由原告自負全部之責任，並無要求第三人負擔其故意過失行為所
        生損害之理。再者，原告既自承其數度將現金交付予王南昱存入原告銀行帳
        戶內，是原告當可就其有無存入及其銀行帳戶存提款情形，與其股票交割款
        項相互查證即可確認股票庫存是否一致，乃原告既自承有存入之事實，並調
        閱自八十九年以來之銀行往來情形，足證明其隨時有權取得其帳戶存提內容
        ，其怠於監督管理，乃使王南昱有機可趁，違背其授權，當此原告故意或過
        失所生損害，殊無反由經由授權及被授權之雙方事後串謀，並卸由被告承擔
        所生之損害之賠償責任之理。該銀行帳戶既屬原告所自行控管，當應負自行
        監管之責，非屬被告所得代管，系爭交易均於原告大眾銀行公園分行（現已
        更名為東台南分行）第000000000000號帳戶進行交割，則所有
        該證券交易帳戶內所為之交易、交割資料均詳細臚列於原告之銀行帳戶內，
        原告當無不知之理，如該系爭交易非原告親自所為，則原告就其帳戶之管理
        自有重大過失，如因此受有損害，當應由其自負責任。
（三）原告就其帳戶之交易情形完全知悉，明顯係將其帳戶授權予王南昱使用，其因
      此所遭致之損失，應由原告自行負責：
      (1)原告係於九十一年一月十一日向前新寶綜合證券台南分公司申請開立證券交
        易帳戶並於同年月十四日開立信用交易帳戶，自開戶以來，系爭帳戶長達一
        年多時間之交易至為頻繁，每筆交易原告均按規定經由其所約定之銀行帳戶
        自行完成交割，期間均無任何異議，如原告主張所有交易皆係由王南昱違規
        操作所致，何以原告均完成交割，且未曾提出任何異議？是以，原告對其系
        爭帳戶之交易情形當係完全知悉。
      (2)再者，依證券經紀商受託買賣有價證券製作委託書買賣報告書及對帳單應行
        記載事項準則第十條第一項規定，證券經紀商應按月編製對帳單一式二份並
        於次月五日填製，一份送交委託人，一份證券經紀商收存。被告公司均依法
        令規定，按月將對帳單交付予原告，雖原告一再抗辯其從未收受被告公司寄
        送之對帳單，惟原告既有委託被告公司買賣有價證券，若其確實未曾收受被
        告寄送之對帳單，何以原告從未曾向被告公司反映？顯見其主張完全不實。
        依民事訴訟法第三百五十八條第一項之規定：「私文書經本人或其代理人簽
        名、蓋章或按指印或有法院或公證人之認證者，推定為真正」。則原告每月
        既已收受被告交付之對帳單，且對該交易內容從未曾表示異議，顯見原告主
        張系爭交易均由王南昱違規操作，其全然不知情之說法純屬臨訟設辭，與實
        情全然不符。
      (3)原告雖主張：『訴外人王南昱未經原告同意竟私自操作股票買賣並蓄意將原
        告之住址寫錯，以致原告無收到任何被告寄送之函件，尤甚於此者，於函件
        遭退件後被告未經查證竟聽信訴外人王南昱之謊言復將函件交予訴外人王南
        昱，致原告一直被蒙在鼓裡』云云，惟其所陳不符事實，並不足採，蓋：
        原告於九十二年二月二十四日向被告公司申請變更通訊住址為台南市○○
          路一八六號，此有變更客戶基本資料申請書可稽，嗣被告公司寄發對帳單
          時，因住址錯誤遭退回，被告公司乃派遣專員將買賣對帳單親自送交原告
          ，此有原告親自簽收之買賣對帳單足稽，該申請變更通訊係由原告本人親
          自辦理，縱住址係由王南昱代為填寫，如王南昱蓄意撰寫錯誤，原告當可
          一眼看出，惟原告卻未對該住址提出異議，被告依其簽章認定住址為真正
          ，並無疏失，尤有進者，即使因原告住址有誤，被告公司亦將對帳單親自
          送交原告收執，故原告主張『於函件遭退件後被告未經查證竟聽信訴外人
          王南昱之謊言復將函件交予訴外人王南昱』顯然不實。
        再者，原告自開戶以來交易甚為頻繁，被告公司均依法令規定，於次月十
          日前將對帳單交付予原告，而原告亦親自簽收無誤，此有客戶自取對帳單
          簽收簿可稽，原告竟陳稱其從未收到任何被告公司寄送之函件，其主張顯
          不實在。
        綜上，本件原告經被告公司委託之交易均屬正常，原告自開戶以來之長期
          交易期間，均按規定經銀行自行完成交割，而被告公司亦均依法令規定，
          將每月交易對帳單交付原告，原告未曾表示任何異議，顯見原告對其帳戶
          內之交易均完全知悉，由此可知，原告所為之主張根本完全不實。
        原告前辦理證券開戶事宜時，曾與前新寶證券公司約定：「本戶向貴公司
          證券經紀商辦理交割及領股之印鑑或簽名式樣如右」，而原告每月交易對
          帳單之領取，亦與留存於被告公司之印鑑完全相符，顯而得知，該對帳單
          如非原告親自領取，即是原告授權王南昱代為領取，被告於核對原告之留
          存印鑑無誤後，即將對帳單交付予王南昱，並無違誤，至王南昱是否有將
          代領之對帳單交予原告，則係原告與王南昱之內部關係，被告無從得知，
          更無從干涉，原告豈能因二人之內部關係，而要求被告公司負賠償責任？
        縱如原告主張「對帳單皆係由王南昱擅自代為領取」（被告否認之），則
          何以王南昱持有原告之留存印鑑？係王南昱偽刻？亦或王南昱偷竊而來？
          亦或是原告授權予王南昱使用？如係王南昱偽刻或偷竊而來，原告早已對
          王南昱提起刑事上之訴訟，惟原告並未如此，顯然益見，該印鑑係原告為
          授權王南昱使用其系爭帳戶，而將之交付予王南昱使用。
      (4)王南昱於九十三年十月十八日庭訊時，證稱原告沒有同意其幫她操作買賣股
        票、委託書上蓋有原告的印章，沒有經過原告同意及原告沒有委託我拿對帳
        單等證詞，完全不實，被告否認之。原告之證券印鑑章自九十一年初即自行
        授權交由王南昱保管，九十三年三月王南昱才把印章交還原告，期間長達一
        年多，原告從未向王南昱要求取回。按印鑑乃重要憑證，應自行保管，如擅
        自交付他人必有遭盜用之風險，是以衡諸常理，原告豈有可能將該印鑑長期
        任意交由第三人保管？顯見係原告於九十一年一月十一日至前新寶證券公司
        台南分公司開立帳戶後，為全權委託王南昱代為操作股票，乃將該印鑑章交
        予王南昱使用，惟因買賣股票不需用到存摺，故原告始未將存摺交予王南昱
        ，此即何以王南昱證稱『買賣股票不需用到存摺，我沒有她的存摺』之故，
        從而王南昱稱原告沒有同意其幫她操作買賣股票之證詞，顯屬不實。
（四）王南昱之證詞顯有與原告相互掩護，意圖將二人私相授受應共同負擔之責任，
      構陷由不知情之被告公司負擔：
      (1)如王南昱確有為原告私自辦理融資融券及盜賣原告之股票，則王南昱顯已涉
        及刑事背信及偽造文書等罪責，惟自本案發生至今，原告不僅未對王南昱提
        起任何刑事追訴，亦不予追究其本案之民事責任。
      (2)其次，自本案發生以來，王南昱即與被告及其他同事失聯，被告透過各種關
        係始終無法與王南昱取得聯繫，所查得資料為直至本年八月王南昱仍設籍於
        台南市○○街一一四巷三十七號之五。然原告不僅可知悉王南昱實際居住於
        台南市○○街三十二號三樓之二，進而安排王南昱出庭作證，共同設局對不
        明究裡之被告索賠，其相互掩護，意圖將渠等私相授受應自行共同承擔之責
        任，構陷由被告承擔。
      (3)王南昱於九十三年十月二十八日庭訊時，證稱「她（指原告）的印章從九十
        一年初放在我這邊，到九十二年三月份我才把印章交還給她」、「存摺都是
        乙○○○自己保管」，而原告九十三年十一月一日庭訊時卻表示「．．．從
        王南昱在鼎康證券開始，就是這樣，印章、存款存摺及證券存摺都在她那裡
        ，都沒有還給我」，惟據證期會委託臺灣證券交易所股份有限公司（以下簡
        稱證交所）調查本案時，原告明確向證交所調查人員表示：「印鑑章係本人
        自行保管外，集保及銀行存摺因王員表示為方便作業故放在其處保管」，且
        經證交所人員進一步求證原告及原告委託之律師事務所主任費顯泰君，二人
        亦表示該委託書上係原告本人蓋章，惟過於信任王南昱，因而僅蓋章而未詳
        細了解其內容等語，由該調查報告得知，原告之印鑑章確係由原告所自行保
        管，而系爭交易及對帳單之領取均是原告授權王南昱所為，並非如原告及王
        南昱所言，由王南昱私自盜用原告系爭帳戶，是以原告及王南昱二人之證詞
        前後顛倒，互相矛盾，完全不實，顯然原告於本案訴訟中，係為使被告公司
        擔負僱佣人之賠償責任，乃與王南昱共謀勾串，不對王南昱起訴求償，由王
        南昱配合自承盜用帳戶，以排除原告應自行承擔之故意或過失責任，故二人
        所為之證詞互相矛盾，顯有合謀嫁禍於被告公司，由被告公司獨立負擔賠償
        責任之意圖，二人之證詞完全不足採。
      (4)本件原告主張之損害實肇因於原告違法委託及王南昱違法代操之結果，倘因
        渠等共同惡意構陷即認應由被告負擔最終之賠償責任彌補原告之損害，則渠
        等實有詐欺司法以遂由被告成為其二人私相授受行為之最終被害人，如此玩
        法弄法之人若能遂其願，豈合乎民法損害賠償之立法意旨？
（五）原告並無任何證據證明受有損害，依法對被告並無損害賠償請求權：
      (1)原告提起本件訴訟至今，歷時已近一年，歷次開庭，鈞院一再要求其提出損
        害賠償計算式，原告均無法提出，其雖主張其自八十九年七月十二日開戶以
        來，陸陸續續共存入七百十一萬七千零七元，惟有匯入款項並非當然即受有
        損害，若原告受有損害，其即應證明如何受有損害？受有多少損害？雖原告
        主張附表所示之股票係委託王南昱應買而未買之股票，王南昱到庭雖亦為相
        同證稱，原告並以九十二年三月二十五日之收盤價計算出該損害賠償之金額
        ，惟該等股票究係"何時"委託王南昱買進？原告係以何種方式委託王南昱買
        進？原告均無法舉證以實其說，單憑原告與王南昱二人私下之協議，根本不
        足以證明此為原告之損害。按民事訴訟法第二百七十七條規定：當事人主張
        有利於己之事實者，就其事實有舉證之責任。惟原告自起訴以來，均無法證
        明其確有委託王南昱買進系爭股票，即逕要求被告負擔該賠償責任，自屬無
        理。
      (2)依原告之交易紀錄觀之，原告自新寶證券公司開戶以來，即有多筆現股及信
        用之交易，甚且觀其所檢附之鼎康證券之交易資料中，其於八十九年七月十
        八日之券買「瑞昱」之交易，即為信用交易，嗣調出原告於鼎康證券公司台
        南分公司時期之交易紀錄，原告自鼎康時期開始持續均有融資融券之交易，
        甚而進行當日沖銷交易，故原告主張其不做融資融券云云完全不實。是以原
        告無論係自行委託或授權王南昱交易，均屬其應行承擔之責，或與王南昱之
        內部關係，其主張任何損害，或損害如何計算自屬其與王南昱間之內部爭議
        問題，此徵諸其於本案起訴前業與王南昱達成和解協議，而未曾告之被告之
        舉自明，依前述原告於本案後排除王南昱為被告，免除王南昱之責，使王南
        昱為其有利證詞之條件之作法甚明，故原告所指其受有損害之情當非事實等
        語，資為抗辯。
（九）並聲明：
      (1)原告之訴及假執行之聲請均駁回。
      (2)如受不利判決，願供擔保免為假執行。
三、原告起訴主張：其於九十一年一月十一日在新寶證券公司開戶，九十一年四月八
    日新寶證券公司由元大京華證券公司合併，原告自在新寶證券公司開戶以來迄九
    十二年三月三月二十四日止，原告在上開二家證券公司從事股票投資之受託營業
    員均為訴外人王南昱（業於九十二年三月離職），買賣股票所使用之存摺帳戶均
    為大眾銀行公園分行（現改為東台南分行）第000000000000號帳戶
    ，並利用該帳戶進行交割等語，為被告所不爭執，自堪信為真實。原告又主張其
    委託訴外人王南昱從事股票操作，僅授權王南昱從事一般股票操作，並未授權其
    從事融資融券之股票操作，詎訴外人王南昱利用原告不熟悉股票市場之操作情況
    ，擅自將原告之股票利用融資融券業務操作買賣以獲得業績，且未經原告同意，
    擅自買賣股票，造成原告受有二百四十四萬元之損害，被告為訴外人王南昱之僱
    用人，應依民法第一百八十八條負僱用人之連帶賠償責任或違反契約之損害賠償
    責任等語，惟為被告所否認，並以前揭各詞置辯，是本件兩造爭執要點在於：（
    一）原告是否有將印章、金錢款項交付訴外人王南昱，全權委託王南昱操作股票
    買賣？王南昱全權操作買賣股票是否經原告之授權？（二）苟係原告授權王南昱
    全權代為操作股票之買賣，本件情形是否有民法第一百八十八條第一項前段規定
    之適用？或被告是否應負違反契約之損害賠償責任？又原告之損害應如何計算？
四、有關訴外人王南昱是否未經原告授權，擅自買賣股票或原告是否全權委託訴外人
    王南昱操作買賣股票部分：
    原告主張其有將印章、存款存摺及證券存摺交予訴外人王南昱，惟並未全權委託
    訴外人王南昱操作買賣股票，而係原告自己用電話下單委託買賣股票等語（見本
    院九十三年十一月一日言詞辯論筆錄），惟查：
（一）本件經證期會函請證交所查核王南昱受理原告對買賣有價證券之種類、數量、
      價格及買進或賣出是否與當初委託授權內容不符情事時，原告在臺灣證交所於
      九十二年五月二十七日書信訪談時稱：「（請問台端買賣有價證券之集保存摺
      、銀行存摺及其印鑑是否本人保管？是否有委請他人代為保管情事？）除了印
      鑑章係由乙○○○自行保管外，集保存摺及銀行存摺王南昱表示為方便作業，
      故放在王南昱處保管」等語（見證交所九十二年五月二十七日書信訪談紀錄）
      ；另原告於本件審理時稱其係將印章、存款存摺（即銀行存摺）及證券存摺（
      即集保存摺）交予訴外人王南昱等語（見本院九十三年十一月一日言詞辯論筆
      錄），則原告究章係將印章、存款存摺及證券存摺三者均交予王南昱，或原告
      自己保管印章，僅另將存款存摺及證券存摺交予王南昱，原告前後所述已有不
      同。而證人王南昱於本件審理時到庭證稱：其只有保管原告乙○○○之印章，
      並沒有拿其他存摺等語（見本院九十三年十一月一日言詞辯論筆錄），亦與原
      告上開所述截然不同，實情為何，有進一步探究之必要。
（二）經證交所調閱原告九十二年一月至三月之交易明細表，並抽核上開期間計十二
      日、四十八筆之買賣委託書發現，上開期間交易係以信用交易及融資融券互抵
      方式為之，該等委託書均勾選當面委託方式，並蓋有原告印章，且該印章為原
      告原留在被告公司之印鑑，經證交所再以電託詢問原告，原告表示上開委託書
      係原告本人蓋章，惟過於信任王南昱，因而僅蓋章而未詳細了細其內容等語，
      此有證交所九十二年六月三日台證稽字第０九二００一０五０七號函及所附之
      查核情形及結果摘述、買進委託書及賣出委託書影本在卷可稽。惟原告於證交
      所九十二年五月二十七日訪談時則稱：「（台端何時發現該分公司【按指被告
      公司】營業員王南昱未依授權內容買賣股票情事？及當初授權內容為何？）當
      事人交易期間只有委託買，而無委託賣：：（下略）」等語（見證交所九十二
      年五月二十七日書信訪談紀錄），原告既稱其只有委託買（股票），而無委託
      賣（股票），惟又稱買進委託書及賣出委託書均係其本人所蓋章，原告既未委
      託賣出股票，為何又在賣出委託書上蓋章？另原告於本件審理時稱其係將印章
      、存款存摺及證券存摺交予訴外人王南昱等語（見本院九十三年十一月一日言
      詞辯論筆錄），則原告既已將印章交予王南昱保管，又如何由其本人在買進委
      託書及賣出委託書上蓋章？原告前後所述，多所矛盾，必有不實之處。
（三）證人王南昱於九十三年十月十八日到庭證稱：「（何時任職於被告公司？）八
      十九年任職於被告公司，九十二年三月二十七日離職。（在被告公司擔任何職
      務？）營業員，幫客戶下單買賣股票。（是否受原告委託買賣股票？）由乙○
      ○○電話委託，她有辦理融資融券。（每次買賣股票是否都由乙○○○通知你
      才買賣？）買賣股票不需用到存摺，所以我沒有她的存摺，但她的印章從九十
      一年年初放在我這邊，到九十二年三月份我才把印章交還給她，後來因公司業
      績的壓力下，我有幫她操作實際上她並沒有下達買賣股票之指示。（如何辦理
      交割？）交割是從銀行存摺簿交割，直接扣款。存摺都是乙○○○自己保管。
      （乙○○○是否同意你幫她操作買賣股票？）沒有。（買進、賣出委託書上委
      任之方式都勾選當面委託為何蓋有乙○○○之印章？）是我蓋的章。沒有經過
      乙○○○同意。」（見本院九十三年十月十八日言詞辯論筆錄），依上開證人
      王南昱所述，買進委託書及賣出委託書上「乙○○○」之印章均係王南昱所蓋
      ，並非原告所蓋，與原告於本件審理時稱其將印章交予王南昱之情形相符，惟
      與原告於證交所查核時稱買進委託書及賣出委託書均係其本人蓋章等語不符。
（四）依原告、證人王南昱兩人前後所述多所矛盾，再由被告所提出原告在被告公司
      之客戶交易明細表顯示，自原告於九十一年一月十一日在新寶證券公司開戶以
      來迄至九十二年三月二十一日止，原告買賣股票之十分頻繁，幾乎每七日中有
      五日均有買賣股票之交易紀錄，且每交易日買賣之股票數量亦多在十張以上，
      且其買賣情形係有買入、亦有賣出，而原告在大眾商業銀行東台南分行第00
      0000000000號帳戶之資金往來情形亦十分複雜，有買入股票之扣款
      ，亦有賣出股票所得之進帳，此有該銀行九十三年十月二十六日（九三）東台
      南發窮二一０號函及所附之資金往來明細表在卷可稽等情觀之，苟證人王南昱
      不是持有原告之上開銀行存款存摺，或王南昱不是經由原告全權委託操作股票
      買賣，王南昱如何得知原告有無在上開帳戶內存入款項或提領上開帳戶內之金
      錢？王南昱又如何得知原告上開銀行存款帳戶尚有多少餘額，是否足以購買股
      票辦理交割？故還原本件原告與證人王南昱間之實際授權及委託情形應係：原
      告將其在被告公司約定之印章、存款存摺及證券存摺均交予證人王南昱，並全
      權委託王南昱代為操作股票之買賣事宜，原告本人並不下達股票買賣之指示，
      而是完全委由證人王南昱決定買入、賣出之股票種類、數量、價格。即原告於
      本院九十三年十一月一日言詞辯論時稱其將印章、存款存摺及證券存摺均交予
      王南昱等語，為真實，然原告另稱其並未全權委託王南昱代為操作股票之買賣
      ，是由原告本人下單云云，則係避重就輕之說法，不足採信。至於原告於證交
      所調查時，稱除了印鑑章係由乙○○○自行保管外，集保存摺及銀行存摺王南
      昱表示為方便作業，故放在王南昱處保管」等語（見證交所九十二年五月二十
      七日書信訪談紀錄），及證人王南昱於本院審理時稱原告未授權王南昱全權操
      買賣股票云云，均係為了規避原告開戶時，與被告公司所簽訂之委託買賣證券
      契約中，已立有表示願遵守證券法令規定，不將原留印鑑、款項、存摺或有價
      證券交由被告公司員工保管或與其有借貸金錢或股票及媒介情事，否則因此所
      生之糾葛或損害，願自行負責等語之聲明書，及「委託人委託買賣證券注意事
      項」第十條之規定，即證券經紀商依法不得收受存款或辦理放款或借貸有價證
      券，委託人亦不得將委託買進之證券或賣出證券之價金或其他款券存放於證券
      經紀商或其人員處，否則，委託人應自負其責。是被告辯稱原告係全權委託王
      南昱代為操作股票之買賣事宜等語，與上開證據調查結果相符，應堪採信。
五、有關本件被告是否應對原告負違反契約之損害賠償責任部分：
    原告主張被告公司營業員未經原告同意，私自操作融資融券買賣股票，造成原告
    損失，被告公司違反兩造所間之委託買賣股票契約云云，惟為被告所否認，經查
    本件原告與被告公司營業員即證人王南昱間之授權及委託情形係原告全權委託王
    南昱代為操作股票之買賣事宜，原告本人並不下達股票買賣之指示，而是完全委
    由證人王南昱決定買入、賣出之股票種類、數量、價格，已如前述，且原告於九
    十一年一月十四日在新寶證券公司開立證券信用交易帳戶時，亦同時申請辦理融
    資買進及融券賣出股票，此有原告之上開開戶資料影本在卷可稽，是原告主張被
    告公司營業員王南昱未經原告同意，私自操作融資融券買賣股票，造成原告損失
    ，被告公司違反兩造所間之委託買賣股票契約云云，與事實不符，自不可採。故
    原告據此主張被告應對原告負違反契約之損害賠償責任云云，即屬無理由。
六、有關本件被告是否應依民法第一百八十八條第一項前段規定，對原告負僱用人之
    連帶賠償責任部分：
    本件原告主張訴外人王昱南為被告聘雇之營業員，違反相關規定，擅自將原告股
    票辦理融資融券，並盜賣原告股票，而被告疏於管理，造成原告損失云云，惟為
    被告所否認，並以原告主張之損害實肇因於原告違法委託王南昱代客操作買賣股
    票之結果，非王南昱執行職務之行為等語置辯。經查本件原告與被告公司營業員
    即證人王南昱間之授權及委託情形係原告將其在被告公司約定之印章、存款存摺
    及證券存摺均交予證人王南昱，並全權委託王南昱代為操作股票之買賣，是原告
    主張王南昱擅自將原告股票辦理融資融券，盜賣原告股票云云，已不可採。又依
    證券商負責人與營業人員管理規則第二條第二項規定：「本規則所稱業務人員，
    係指從事一、有價證券投資分析、內部稽核或主辦會計。二、有價證券承銷、買
    賣之接洽或執行。三、有價證券自行買賣、結算交割或代辦股務。四、有價證券
    買賣之開戶、徵信、招攬、推介、受託、申報、結算、交割或為款券收付、保管
    。五、有價證券買賣之融資融券。六、衍生性金融商品之風險管理或操作」，同
    規則第三條規定：「證券商之業務人員，依其職務之繁簡難易、責任輕重，分為
    下列二種：一高級業務員：擔任第八條第二項之部門主管及分支機構負責人、投
    資分析或內部稽核等職務者。二業務員：從事前條第二項各款有價證券承銷、自
    行買賣、受託買賣、內部稽核或主辦會計等職務者。前項第二款業務員擔任內部
    稽核職務者，以參加財政部證券暨期貨管理委員會（以下簡稱本會）所指定機構
    舉辦之內部稽核人員訓練班受訓及格結業者為限。」，可見訴外人王南昱代原告
    保管印章、存款存摺及證券存摺及受託全權操作決定買賣有價證券之種類、數量
    、價格等，均非訴外人王南昱執行其在被告公司之職務行為。況原告在開戶時，
    與被告公司所簽訂之委託買賣證券契約中，已書立聲明書表示願遵守證券法令規
    定，不將原留印鑑、款項、存摺或有價證券交由被告公司員工保管或與其有借貸
    金錢或股票及媒介情事，否則因此所生之糾葛或損害，願自行負責等語，且依委
    託人委託買賣證券注意事項第十條規定：「證券經紀商依法不得收受存款或辦理
    放款或借貸有價證券，委託人亦不得將委託買進之證券或賣出證券之價金或其他
    款券存放於證券經紀商或其人員（包括負責人、經理人及所有工作人員等）處，
    否則，委託人應自負其責。」，原告及訴外人王南昱違反上開法令，仍私下為全
    權委託代客操作買賣股票，自難認係訴外人王南昱職務上之行為，是原告主張被
    告應依民法第一百八十八條第一項前段規定，對原告負僱用人之連帶賠償責任云
    云，與該條文規定之構成要件不符，原告此部分主張亦屬無據。
七、從而，原告依據違反契約之損害賠償請求權及民法第一百八十八條第一項前段規
    定之侵權行為損害賠償請求權，請求被告給付原告二百四十四萬元及自本訴狀繕
    本送達翌日起至清償日止，按週年利率百分之五計算之利息，為無理由，應予駁
    回。原告本案訴訟已經敗訴判決，其假執行之聲請亦失所依附，應併予駁回。
八、本件為判決之基礎已臻明確，兩造其餘攻擊防禦方法，核無礙於判決結果，爰不
    予逐一論駁，其餘證據調查之聲請，亦無必要，併此敘明。
九、結論：原告之訴為無理由，依民事訴訟法第七十八條，判決如主文。
中　　　華　　　民　　　國　　九十四　　年　　一　　　月　　二十四　    日
　　　　　　　　　　　　　　　　　　臺灣臺南地方法院民事第四庭
　　　　　　　　　　　　　　　　　　　　法　　　官　翁金緞
右為正本係照原本作成
如對本判決上訴，須於判決送達後廿日內向本院提出上訴狀
中　　　華　　　民　　　國　　九十四　　年　　一　　　月　　二十四　    日
　　　　　　　　　　　　　　　　　　　　法院書記官　莊淑雅
附表：
┌───────────────────────────────────┐
│代號     名稱       股數          價位              總價              │
│                                                                      │
│2418     雅新       4000          32.0              000000            │
│                                                                      │
│2357     華碩       3930          66.0              000000            │
│                                                                      │
│2337     旺宏       17800         9.00              000000            │
│                                                                      │
│2388     威盛       6480          35.0              000000            │
│                                                                      │
│2331     精英       0000          00                000000            │
│                                                                      │
│2327     國巨       11000         9.00              000000            │
│                                                                      │
│2475     華映       00000         00.00             000000            │
│                                                                      │
│2406     國碩       10000         8.00              00000             │
│                                                                      │
│2409     友達       00000         00.0              000000            │
│                                                                      │
│2356     英業達     00000         00.0              000000            │
│                                                                      │
│2359     所羅門     5000          7.9               39500             │
│                                                                      │
│1303     南亞       2000          34.8              69600             │
│                                                                      │
│1312     國喬       00000         00.0              000000            │
│                                                                      │
│2856     元富證     3000          10.00             00000             │
│                                                                      │
│1434     福懋       00000         00.0              000000            │
│                                                                      │
│1717     長興       00000         00.0              000000            │
│                                                                      │
│1315     達新       00000         0                 00000             │
│                                                                      │
│2303     聯電       5000          20.0              000000            │
│                                                                      │
│2338     光罩       00000         00.0              000000            │
│                                                                      │
│2363     矽統       00000         00.0              000000            │
│                                                                      │
│2421     建準       1200          17.5              21000             │
│                                                                      │
│2483     百容       1250          20.3              25375             │
│                                                                      │
│9102     福雷電     5000          2.00              00000             │
│                                                                      │
│5346     力晶       3200          9.00              00000             │
│                                                                      │
│2504     國產       975           3.9               3803              │
│                                                                      │
│2808     北商銀     431           14.95             6443              │
│                                                                      │
│2882     國泰金     821           37.6              30870             │
│                                                                      │
│2883     開發金     117           13.4              1586              │
│                                                                      │
│2886     交銀金     100           16.1              1610              │
│                                                                      │
│1101     台泥       171           13.7              2343              │
│                                                                      │
│2350     環電       950           9.45              8978              │
│                                                                      │
│2419     仲琦       476           14.4              6854              │
│                                                                      │
│2342     茂矽       5500          4.00              00000             │
│                                                                      │
└───────────────────────────────────┘
